【裁判字號】    98,交訴,14
【裁判日期】    980616
【裁判案由】    公共危險
【裁判全文】
臺灣臺北地方法院刑事判決              98年度交訴字第14號
公  訴  人  臺灣臺北地方法院檢察署檢察官
被      告  甲○○
上列被告因公共危險等案件，經檢察官提起公訴（98年度偵字第
1871號），本院判決如下：
    主  文
甲○○駕駛動力交通工具肇事，致人受傷而逃逸，累犯，處有期
徒刑捌月。
被訴過失傷害部分公訴不受理。
    事  實
一、甲○○前於民國96年間因公共危險案件，經臺灣板橋地方法
    院以96年度交簡上字第43號判決判處有期徒刑6 月確定，嗣
    經上訴駁回確定，復經同院以96年度聲減字第5852號裁定減
    為有期徒刑3 月確定，而於96年12月20日縮刑期滿執行完畢
    。詎猶不知悔改，於97年9 月17日上午9 時12分許，在臺北
    縣深坑鄉○○路○ 段156 號永豐商業銀行深坑分行前之存款
    機存款完畢，而於同日上午9 時20分許，駕駛車牌號碼K7-5
    297 號自用小客車離去時，明知汽車行駛於設有雙黃線之道
    路上，不得迴轉，而當時天候晴、日間自然光、道路無缺陷
    、無障礙、視距良好，並無不能注意之情事，竟疏未注意及
    此，仍冒然自上址（起訴書誤載為北深路3 段與北深路158
    巷路口）迴轉至對向車道，致行駛於對向北深路3 段（由木
    柵往深坑方向）騎乘車牌號碼6HG-175 號重型機車之乙○○
    ，為緊急閃避甲○○所駕駛之前開車輛，煞車不及而人車倒
    地，並受有右肩、肘、手、膝和小腿擦挫傷之傷害（甲○○
    所涉過失傷害部分，業據乙○○撤回告訴）。詎甲○○於上
    開時、地肇事後，雖認知乙○○因而倒地受傷，惟未協助乙○○就醫或為任何救護措施，竟基於肇事逃逸之犯意，逕自
    駛離而逃逸，嗣經路過之不詳車輛駕駛人記下甲○○車牌號
    碼後，交由乙○○報警，始循線查悉上情。
二、案經乙○○訴由臺北縣政府警察局新店分局報請臺灣臺北地
    方法院檢察署檢察官偵查起訴。
    理  由
壹、有罪部分：
甲、程序方面
    按被告以外之人於審判外之言詞或書面陳述，除法律有規定
    者外，不得作為證據。被告以外之人於審判外之陳述，雖不
    符刑事訴訟法第159 條之1 至第159 條之4 之規定，而經當
    事人於審判程序同意作為證據，法院審酌該言詞陳述或書面
    陳述作成時之情況，認為適當者，亦得為證據；當事人、代
    理人或辯護人於法院調查證據時，知有第159 條第1 項不得
    為證據之情形，而未於言詞辯論終結前聲明異議者，視為有
    前項之同意。刑事訴訟法第159 條第1 項、第159 條之5 分
    別定有明文。經查，告訴人乙○○於警詢及偵訊時之指訴、
    臺北市立萬芳醫院甲種診斷證明書、臺北縣政府警察局新店
    分局道路交通事故初步分析研判表、道路交通事故現場圖、
    道路交通事故調查報告表、汽車車籍資料、馬偕紀念醫院函
    、臺北市立萬芳醫院函等件固屬傳聞證據，惟被告或公訴人
    於本院言詞辯論終結前，均未對於其證據能力聲明異議，而
    視為同意上開證據具有證據能力，本院審酌各該陳述作成時
    之情況，認亦無違法或不當之情事，是上開證據應具有證據
    能力。又卷附之現場照片係機械性之圖像紀錄，非屬傳聞證
    據，自無前揭傳聞法則及例外規定之適用，併此敘明。
乙、實體方面
一、訊據被告甲○○固不否認有於上揭時、地駕駛前開車輛違規
    迴轉，致告訴人見狀緊急煞車不及，致人車倒地而受有上開
    傷害等情，惟矢口否認有何肇事逃逸之犯行，辯稱：伊於上
    揭時、地迴轉時，並無聽到任何聲響或見有任何機車倒地，
    亦未感覺汽車有何異樣，實在不知當時有發生肇事事故，才
    會逕自駛離，且伊患有失憶症及重度憂鬱症，失憶症就是意
    識改變，當時伊因為舊疾復發，急欲返家服藥，才未察覺有
    何肇事之情云云，經查：
  (一)上揭事實，業據證人即告訴人乙○○於警詢時、偵查中及本
    院審理時證述歷歷。其於警詢時證稱：伊於97年9 月17日上
    午9 時20分許，騎乘車牌號碼6HG-175 號重型機車行經臺北
    縣深坑鄉○○路○ 段由木柵往深坑方向直行上學時，見被告
    駕駛一部白色自小客車自北深路3 段156 號永豐銀行之路邊
    駛出，並逕自迴轉越過雙黃線，致伊閃避不及而滑倒受傷，
    伊摔倒在地後，該輛自小客車有暫停一下，然後開走等語（
    見偵查卷第7 頁至第10頁）；於偵查中證稱：伊於97年9 月
    17日上午9 時20分許，騎乘車牌號碼6HG-175 號重型機車行
    經臺北縣深坑鄉○○路○ 段由木柵往深坑方向直行上學時，
    因被告駕駛車輛自伊對向車道，越過雙黃線逕自迴轉至其行
    駛路線前方，使其閃避不及而滑倒受傷，且伊滑倒時，被告
    的車輛有停下約幾秒鐘，然後再開走，被告駕駛車輛的車牌
    號碼是路過之同校不詳車輛駕駛人記下後，告知伊的等語（
    見偵查卷第46頁至第47頁）；於本院審理時結證稱：伊於97
    年9 月17日上午9 時20分許，騎乘車牌號碼6HG-175 號重型
    機車行經臺北縣深坑鄉○○路○ 段由木柵往深坑方向直行上
    學時，見被告駕駛一部白色自小客車自北深路3 段156 號永
    豐銀行之路邊駛出，並逕自迴轉越過雙黃線至其行駛路線前
    方，致伊閃避不及而滑倒受傷，伊摔倒在地時，被告所駕駛
    車輛之位置約在伊左前方，且車身已轉正完成迴轉動作，距
    離伊約1、2公尺，當時該車輛有停留約3 秒鐘，之後就開走
    了，又伊所騎乘之機車摔車倒地時，有發出不算小的摔車聲
    ，伊機車倒地後有滑行約1、2公尺，而被告駕駛車輛的車牌
    號碼是路過之同校不詳車輛駕駛人自後方看車牌記下後，口
    述告知伊的等語綦詳（見本院卷第142 頁反面至第145 頁）
    。互核其上開證述前後相符且均為一致，佐以證人乙○○與
    被告間並無仇怨之情，業據證人乙○○於警詢中證稱屬實（
    見偵查卷第9 頁），並為被告自承無誤，又證人乙○○就被
    告前揭所涉過失傷害部分已與被告達成和解，並撤回告訴，
    同時表明願意給被告機會等情，亦據證人乙○○於本院審理
    時證述明確（見本院卷第145 頁反面），復有撤回告訴狀1
    紙存卷可考（見本院卷第65頁），是證人乙○○自無設詞誣
    陷被告而為虛偽證述之理。此外，並有臺北市立萬芳醫院97
    年9 月17日萬甲字第11990 號甲種診斷證明書、臺北縣政府
    警察局新店分局道路交通事故初步分析研判表、道路交通事
    故現場圖、道路交通事故調查報告表(一)(二)、車號查詢汽車車
    籍資料各1 份、現場照片12張在卷可稽（見偵查卷第16頁至
    26頁、第33頁），足認證人乙○○之證述有證據可佐，是被
    告於上揭時、地駕駛前揭自用小客車因跨越雙黃線違規迴轉
    ，致騎乘上開機車之告訴人乙○○閃避不及而人車倒地，受
    有前揭傷害，而被告未留在現場協助救助，反逕自駛離等情
    ，堪予採信。
  (二)至被告辯稱：伊於上揭時、地迴轉時，並無聽到任何聲響或
    見有任何機車倒地，亦未感覺汽車有何異樣，實在不知當時
    有發生肇事事故，才會逕自駛離云云，然告訴人於前開時、
    地因被告跨越雙黃線之迴轉行為，致其閃避不及而人車倒地
    之際，曾發出有不小之摔車聲響，其機車亦有滑行約1 至2
    公尺之距離，且斯時被告所駕駛之自用小客車車身已經轉正
    而完成迴轉動作，並在其倒地位置左前方約1、2公尺處暫停
    約3 秒鐘後，始行離去等情，業據證人乙○○於警詢時、偵
    查中及本院審理時證述綦詳（見偵查卷第7 頁至第10頁、第
    46頁至第47頁；見本院卷第142 頁反面至第145 頁），佐以
    告訴人所騎乘前揭機車之右側前車身確有明顯且斜長摩擦痕
    跡乙情，有現場照片4 張存卷可考（見偵查卷第25頁至第26
    頁），堪認該機車於倒地後，確有滑行之情無誤，參以汽車
    駕駛人於駕駛車輛時，或為瞭解路況或為行車安全，均會由
    車輛之後照鏡中觀察行車四周狀況之常情，且被告亦自承其
    於迴轉時，需要觀看汽車之3 面後照鏡等情無訛（見本院卷
    第41頁反面），是衡以告訴人摔車倒地時之位置既僅在被告
    所駕駛車輛之右後方約1、2公尺處，尚發出不小之倒地摔車
    聲響，甚且還滑行約1、2公尺等情，被告豈會全然無覺或無
    從自所駕駛車輛之後照鏡中察知上情，況被告於告訴人倒地
    時，其所駕駛車輛之車身在已經轉正完成迴轉動作之情形下
    ，仍暫停約3 秒後始行離去等情，已如上述，堪認被告於告
    訴人摔車倒地時，已然察知有上開肇事之情甚明，從而其前
    揭所辯，顯係空言飾卸之詞，不足採信。
  (三)又被告於本院審理時另辯稱：伊患有失憶症及重度憂鬱症，
    失憶症就是意識改變，當時伊因為舊疾復發，急欲返家服藥
    ，才未察覺有何肇事之情云云，查被告固經馬偕紀念醫院診
    斷為重鬱症、精神官能憂鬱症、酒精濫用及癲癇，然並無失
    憶症，只有在癲癇發作始有意識改變狀況等語，有該院98年
    4 月2 日馬院醫精字第0980001134號函1 紙附卷可參（見本
    院卷第58頁），再所謂「意識改變」係指被告曾於97年3 月
    29日送至臺北市立萬芳醫院急診時，其昏迷指數為10分，低
    於滿分15分，經急診治療後，被告離院時神智正常，昏迷指
    數為15分，與失憶症無關等情，亦有臺北市立萬芳醫院98年
    4 月8 日萬院醫病字第0980002409號函暨檢附之就診病例影
    本1 份在卷可考（見本院卷第67頁至第79頁反面），堪認被
    告並未患有失憶症無誤，參以被告於本院審理時供稱：伊於
    97年9 月17日上午至永豐銀行存款完畢後，自該行門前駕車
    迴轉往深坑方向行駛時，並無抽筋、癲癇之狀況，且意識清
    醒等語無訛（見本院卷第147 頁反面），再佐以被告於告訴
    人摔車倒地時，已察知有上開肇事之情，已證述如上，是被
    告上開所辯，亦顯為臨訟卸責之詞，洵不足採。
  (四)綜上所述，被告明知駕駛自小客車違規迴轉，而與告訴人騎
    乘機車發生交通事故，及致告訴人受傷之情事，理應立即採
    取救護或其他必要措施，並通知警察機關處理，不得駛離現
    場，然被告未循此途徑，逕行駕車離去，其有駕駛動力交通
    工具肇事致人受傷而逃逸之故意及行為，堪以認定。本案事
    證明確，被告肇事逃逸之犯行，應予論科。
  (五)另證人即永豐銀行深坑分行之保全人員丙○○於本院審理時
    固證述：伊於97年9 月17日將近上午9 時許，銀行快要正式
    開門營業前，伊在開該行鐵捲門時，有聽到「碰」一聲，隨
    即看到在對向最外側車道上有1 名機車騎士躺在路邊，伊走
    過去察看時，發現該名騎士手上及身上均有血跡，該名騎士
    告訴伊，有一名不詳之同校學生曾去追肇事車輛，並抄下車
    牌號碼，還發現對方有酒味云云（見本院卷第142 頁正反面
    ），惟本案被告係於該行辦畢存提款事務後，始駕車跨越雙
    黃線迴轉等情，業據被告於本院審理時供述明確（見本院卷
    第39頁反面），又被告於97年9 月17日全日在永豐銀行深坑
    分行之交易，僅有於該日上午9 時12分許在該行存款機存款
    1 筆之情，有該行98年3 月24日永豐銀深坑分行（098 ）字
    第00008 號函暨檢附之存摺存款往來明細查詢一覽表、本院
    98年4 月3 日公務電話紀錄、98年5 月14日公務電話紀錄各
    1 份附卷可查（見本院卷第60頁至第62頁、第133 頁），堪
    認本案肇事時間絕非在97年9 月17日上午9 時12分之前，再
    質之證人丙○○於本院審理時亦證稱：伊並未看到本案肇事
    車輛及肇事經過，且該行門口車禍發生頻繁，幾乎天天都有
    車禍發生等語明確（見本院卷第142 頁正反面），故證人丙○○於本院審理中之上開證述，有無與其見聞之其他車禍事
    件經過相互混淆之虞，非無疑義，是其證言尚難為本院所遽
    採，而為不利於被告之認定，附此敘明。
三、核被告所為，係犯刑法第185 條之4 之肇事逃逸罪。又被告
    有如事實欄所載之科刑及刑之執行之紀錄，其受有期徒刑執
    行完畢後，5 年以內故意再犯本案最重本刑為有期徒刑以上
    之罪，為累犯，應依刑法第47條第1 項之規定加重其刑。爰
    審酌被告前有多次公共危險之前科，本應更加謹慎行車，遵
    守交通規則，然其為貪圖一時之便，跨越雙黃線違規迴轉，
    致告訴人閃避不及而人車倒地受傷，並於發生車禍事故後，
    不顧被害人傷勢即擅自逃離現場，且迄今仍飾詞否認犯行，
    未見悔意，原不宜輕縱，惟念其犯罪後積極與告訴人和解，
    告訴人亦表示願意給被告機會，不再追究，暨告訴人受傷情
    節非重，被告犯行尚無使告訴人立即陷於生命危險等一切情
    狀，爰量處如主文所示之刑，以示懲儆。
貳、公訴不受理部分：
一、公訴意旨另略以：被告甲○○於97年9 月17日上午9 時20分
    許，駕駛車牌號碼K7-5297 號自用小客車，沿臺北縣深坑鄉
    ○○路○ 段往木柵方向行駛，行經臺北縣深坑鄉○○路○ 段
    156 號前（起訴書誤載為北深路3 段與北深路3 段158 巷路
    口）時，本應注意汽車行駛於設有雙黃線之道路上，不得迴
    轉，而當時天候晴、日間自然光、道路無缺陷、無障礙、視
    距良好，並無不能注意之情事，竟疏未注意及此，即逕自迴
    轉至對向車道。適告訴人乙○○騎乘車牌號碼6HG-175 號重
    型機車，沿北深路3 段往深坑方向行經該路口，未注意車前
    狀況，見被告所駕駛之上開車輛違規迴轉，緊急煞車致倒地
    ，而受有右肩、肘、手、膝和小腿擦挫傷之傷害。因認被告
    涉犯刑法第284 條第1 項前段之過失傷害罪嫌等語。
二、按告訴乃論之罪，告訴人於第一審辯論終結前，得撤回其告
    訴；又告訴經撤回者，法院應諭知不受理之判決，刑事訴訟
    法第238 條第1 項、第303 條第3 款分別定有明文。
三、查本案告訴人告訴被告過失傷害部分，起訴書認被告係涉犯
    刑法第284 條第1 項前段之過失傷害罪嫌，依同法第287 條
    前段之規定，須告訴乃論。茲告訴人已於本案辯論終結前撤
    回告訴，有98年3 月19日刑事撤回告訴狀1 紙在卷可參（見
    本院卷第65頁），揆諸前揭規定，爰就被告被訴過失傷害部
    分，諭知不受理之判決。
據上論斷，應依刑事訴訟法第299 條第1 項前段、第303 條第3
款，刑法第185 條之4 、第47條第1 項，判決如主文。
本案經檢察官蔡偉逸到庭執行職務。
中    華    民    國    98    年    6    月    16    日
                  刑事第十庭  審判長法  官  林春鈴
                                    法  官  姚念慈
                                    法  官  謝昀璉
上正本證明與原本無異。
如不服本判決應於收受送達後10日內向本院提出上訴書狀，並應
敘述具體理由；其未敘述上訴理由者，應於上訴期間屆滿後20日
內向本院補提理由書（均須按他造當事人之人數附繕本）「切勿
逕送上級法院」。告訴人或被害人如對於本判決不服者，應具備
理由請求檢察官上訴，其上訴期間之計算係以檢察官收受判決正
本之日期為準。
                                    書記官  鄭雅文
中    華    民    國    98    年    6     月    17    日
附錄本判決論罪科刑依據之法條：
中華民國刑法第185 條之4 。
中華民國刑法第185 條之4
（肇事遺棄罪）
駕駛動力交通工具肇事，致人死傷而逃逸者，處6 月以上5 年以
下有期徒刑。


司法院資訊處製作；財團法人民間司法改革基金會備份。
